臺灣臺北地方法院民事裁定
110年度家繼訴字第113號
聲  請  人
即  原  告  葉子超  
訴訟代理人  任俞仲律師
相  對  人
即追加原告  吳淮澤  
            吳諾菁  
            吳若芳  
上列原告與被告葉彥鈴、葉桓旗間請求返還不當得利事件，原告
聲請命追加相對人為原告，本院裁定如下：
    主      文
吳淮澤、吳諾菁、吳若芳應於本裁定送達後五日內，追加為原告
，逾期未追加，視為已一同起訴。
    理    由
一、按訴訟標的對於數人必須合一確定而應共同起訴，如其中一
    人或數人拒絕同為原告而無正當理由者，法院得依原告之聲
    請，以裁定命該未起訴之人於一定期間內追加為原告。逾期
    未追加者，視為已一同起訴；法院為前項裁定前，應使該未
    起訴之人有陳述意見之機會；第1項未共同起訴之人所在不
    明，經原告聲請命為追加，法院認其聲請為正當者，得以裁
    定將該未起訴之人列為原告，民事訴訟法第56條之1第1項、
    第2項、第3項定有明文，此依家事事件法第51條之規定，於
    家事訴訟事件，準用之。準此，該拒絕之人如有正當理由時
    ，法院固不得命其追加，惟須追加結果與該拒絕之人本身之
    法律上利害關係相衝突，亦即將使該拒絕之人在私法上之地
    位，受不利益之影響者，始得謂其拒絕有正當理由，至原告
    主張之權利是否存在係實體上問題，須經調查後方能確知，
    被追加當事人不得因之拒絕同為原告(最高法院93年度台抗
    字第403號、109年度台抗字第1215號定意旨參照)。次按繼
    承人有數人時，在分割遺產前，各繼承人對於遺產全部為公
    同共有，民法第1151條明文規定。又公同共有物之處分及其
    他之權利行使，除法律另有規定外，應得公同共有人全體之
    同意，民法第828條第3項亦有明文。此項規定，依同法第83
    1 條規定，於公同共有債權準用之。故繼承人因繼承而取得
    之遺產，其所生之侵權行為請求權、不當得利請求權、民法
    第541條之委任關係返還請求權，乃公同共有債權。公同共
    有債權人起訴請求債務人履行債務，係公同共有債權之權利
    行使，非屬回復公同共有債權之請求，尚無民法第821條規
    定之準用；而應依同法第831條準用第828條第3項規定，除
    法律另有規定外，須得其他公同共有人全體之同意，或由公
    同共有人全體為原告，其當事人之適格始無欠缺（最高法院
    104年度第3次民事庭會議㈠決議參照）。是公同共有人倘係
    基於公同共有法律關係為請求者，仍屬固有之必要共同訴訟
    ，應由公同共有人全體起訴（最高法院100年度台上字第172
    3號民事判決意旨參照）。
二、聲請意旨略以：臺北市○○區○○○路0段000巷0弄00號3樓房地(
    下稱系爭不動產)原為兩造被繼承人葉金治(原告之母、被告
    葉彥鈴、葉桓旗之祖母)生前所有，被繼承人葉金治於民國1
    08年2月19日死亡後，系爭房屋因由當時被繼承人葉金治之
    繼承人即原告、被告、第三人葉枝柔、追加原告張葉美淑所
    公同共有，被告二人係代位其父葉子和(101年6月15日歿)繼
    承其應繼分，故被告二人應繼分應為8分之1。嗣葉枝柔於10
    9年11月13日死亡，其繼承被繼承人葉金治權利由其繼承人
    即追加原告吳淮澤、吳諾菁、吳若芳再轉繼承。然被繼承人
    葉金治死亡後，被告未經其他繼承人之同意，擅自佔用系爭
    不動產，並為使用收益，原告於110年5月11日以存證信函通
    知被告搬離系爭不動產，被告葉彥鈴於110年5月31日交付系
    爭不動產鑰匙給原告，然該屋內有大量被告二人堆積之雜物
    ，致原告無法為使用收益，系爭不動產顯仍為被告二人占用
    中。被告二人自108年2月19日被繼承人葉金治死亡後，無權
    占有系爭不動產迄今，爰依旻法第179條規定，請求被告二
    人自該日起至騰空交還系爭不動產之日止，按月給付原告相
    當於租金之新臺幣3萬元。系爭不動產自被繼承人葉金治死
    亡後，迄今尚未分割，應屬全體繼承人公同共有，應全體應
    訴，張葉美淑已同意追加為原告，張葉美淑、吳淮澤、吳諾
    菁、吳若芳則未獲回應，故爰依民事訴訟法第56條之1規定
    ，聲請裁定命追加吳淮澤、吳諾菁、吳若芳3人為原告等語
三、查被繼承人葉金治之繼承人除兩造外，尚有張葉美淑及吳淮
    澤、吳諾菁、吳若芳等人，為兩造所不爭執。原告依繼承之
    法律關係、民法第179條不當得利等規定，請求被告2人按月
    返還相當於租金之3萬元及遲延利息予被繼承人葉金治之全
    體繼承人公同共有。上開不當得利返還請求權之債權，應屬
    被繼承人葉金治之全體繼承人公同共有，則原告係基於繼承
    之公同共有法律關係，為公同共有債權之權利行使，其訴訟
    標的對於被繼承人葉金治之全體繼承人有合一確定之必要，
    依前揭說明，除法律另有規定外，須得其他共有人全體之同
    意，或由除兩造外之被繼承人葉金治全體繼承人為原告，其
    當事人之適格始無欠缺。本院前於民國111年7月4日發函通
    知張葉美淑等4人於10日內具狀陳述意見，張葉美淑同意追
    加為原告，吳淮澤、吳諾菁、吳若芳則未獲回覆，惟原告提
    起本件訴訟，依其主張之原因事實乃為伸張其繼承之權利所
    必要，吳淮澤、吳諾菁、吳若芳如拒絕同為原告，將使本件
    訴訟當事人不適格，妨害原告權利之行使，至原告2人之實
    體上請求有無理由，需待調查認定。從而，原告依民事訴訟
    法第56條之1第1項規定，聲請本院裁定命吳淮澤、吳諾菁、
    吳若芳於一定期間內追加為原告，核屬正當，應予准許。爰
    命吳淮澤、吳諾菁、吳若芳應於收受本裁定正本後5日內追
    加為原告，逾期未追加，即視為已一同起訴。
四、依家事事件法第51條，民事訴訟法第56條之1，裁定如主文
    。
中　　華　　民　　國　　111 　年　　12　　月　　2 　　日
                    家事法庭法  官  陳諾樺
以上正本係照原本作成。
如對本裁定抗告須於裁定送達後10日內向本院提出抗告狀。
中　　華　　民　　國　　111 　年　　12　　月　　2 　　日
                            書記官  區衿綾